【裁判字號】    99,交簡上,15
【裁判日期】    990818
【裁判案由】    公共危險
【裁判全文】
臺灣宜蘭地方法院刑事判決            99年度交簡上字第15號
上  訴  人
即  被  告  甲○○
上列上訴人因公共危險案件，不服本院簡易庭99年度交簡字第22
9號中華民國99年4月14日第一審簡易判決（聲請案號：臺灣宜蘭
地方法院檢察署99年度偵字第1188號），提起上訴，本院管轄之
第二審合議庭判決如下：
    主  文
上訴駁回。
    事實及理由
一、犯罪事實：
    甲○○於民國99年1月29日22時許，在臺北市臺北火車站前
    ，與乘客一同飲用維士比加咖啡後，已達不能安全駕駛動力
    交通工具之程度，仍於99年1月29日22時許，駕駛車牌號碼7
    68-YD號營業自用小客車搭載乘客返回宜蘭縣羅東鎮，甲○
    ○再單獨駕駛該車欲返回臺北市，嗣於99年1月30日2時35分
    許，行經國道5號高速公路北向29.7公里頭城收費站處，因
    其有對員警指揮及交通號誌無反應或遲緩；駕駛有蛇行，車
    身搖擺不定，轉彎半徑過大或過小；車輛行經偏離常軌，時
    而加速，時而突停；駕駛過程未保持行車安全距離等之酒後
    駕駛判斷力、操控力減弱情形，為警攔檢查獲，並於99年1
    月30日2時43分，經警以檢定合格之呼氣酒精測試器測得其
    呼氣中酒精濃度達每公升0.57毫克。
二、認定犯罪事實所憑之證據及理由：
  (一)訊據被告甲○○坦承伊酒後駕駛車牌號碼768-YD號營業自用
    小客車，於99年1月30日2時35分許，行經國道5號高速公路
    北向29.7公里頭城收費站處，為警攔檢查獲，並於99年1月3
    0日2時43分，經警以檢定合格之呼氣酒精測試器測得其呼氣
    中酒精濃度達每公升0.57毫克之事實（見本院卷第15頁至第
    16頁），並有經濟部標準檢驗局呼氣酒精測試器檢定合格證
    書、酒精測定紀錄表、內政部警政署國道公路警察局舉發違
    反道路交通管理事件通知單各1份在卷足憑（見警卷第9頁、
    第14頁、第17頁） ，堪認被告此部分自白與事實相符。
  (二)且被告酒後駕駛車牌號碼768-YD號營業自用小客車，於99年
    1月30日2時35分許，行經國道5號高速公路北向29.7公里頭
    城收費站時，因駕駛有對員警指揮及交通號誌無反應或遲緩
    ；駕駛有蛇行，車身搖擺不定，轉彎半徑過大或過小；車輛
    行經偏離常軌，時而加速，時而突停；駕駛過程未保持行車
    安全距離等駕駛判斷力、操控力欠佳之情形，為警攔檢後，
    除於99年1月30日2時43分，測得其呼氣中酒精濃度達每公升
    0.57毫克外，經警實施下列測試，其情形為：「直線步行10
    公尺後請其迴轉走回原地：不合格」、「雙腳併攏，兩手貼
    緊大腿，將1腳向前抬高離地15公分，並停止不動30秒：不
    合格」、「雙腳併攏，雙手向前平伸，閉眼輪流使用左右手
    的食指指尖觸摸鼻尖：不合格」「閉雙眼，30秒內朗誦阿拉
    伯數字，由1001到1030：不合格」、「用筆在兩個同心圓之
    間的0.5公分環狀帶內，畫另1個圈：不合格」、「命駕駛人
    作直線測試、平衡動作，駕駛人腳步不穩」、「查獲後，嫌
    疑人劃定直線無法正常行走」、「注意力無法集中」、「查
    獲、測試或訊問過程，嫌疑人有多話情事」，此有酒精測定
    紀錄表、刑法第185條之3案件測試觀察紀錄表、汽機車駕駛
    人酒後生理協調平衡檢測紀錄表各1份在卷足憑（見警卷第7
    頁至第9頁），可證被告酒後狀態顯已對車輛駕駛行為失其
    必要之注意力、反應力、操控力、判斷力及感知能力，其已
    達不能安全駕駛動力交通工具之程度。
  (三)而被告雖辯稱：伊係於99年1月30日凌晨駕駛車牌號碼768-Y
    D號營業自用小客車搭載乘客至宜蘭縣羅東鎮後，始應乘客
    之邀共同在羅東火車站前飲用酒類，是伊於酒後並未搭載任
    何乘客即為警查獲云云。惟查：
  1.被告於99年1月30日警詢中供承：「（問：你於何時？在何
    地？與何人飲酒？）於今29日晚間22時許。在臺北市火車站
    前排班時喝。跟3位乘客共4人喝酒。（問：你飲用何種酒類
    ？共飲多少？於何時結束？）喝維士比加咖啡。4人喝1瓶。
    22時許結束。（問：你飲酒後由何處出發？要欲往何處？）
    喝完後由臺北建國北路上國道3號甲線，再接國道5號下羅東
    交流道，乘客下車後，我有去找朋友聊天然後30日2時10分
    再由羅東交流道北上回臺北。」等語（見警卷第4頁至第5頁
    ）。觀諸被告此部分供述，就飲酒之時間、地點、種類、數
    量、與何人一同飲酒，及飲酒後駕車前往何處等情節供述甚
    為詳盡，應非子虛，再參以被告係於為警查獲當日即製作警
    詢筆錄，距其飲酒時間甚為接近，記憶自較為清晰，復未及
    考量所涉刑事責任，受外界影響之程度甚低，較有可能據實
    陳述，客觀上自較可信，亦核與前述被告為警查獲之時間、
    地點吻合，是被告此部分自白應與事實相符。
  2.至於被告於99年6月17日本院準備程序中雖供稱：「我是於
    99年1月30日凌晨返回羅東之後，去找朋友聊天之後才喝酒
    的。」等語（見本院卷第16頁）；惟其於99年8月4日本院審
    理中則供稱：「（問：99年1月30日凌晨2時43分在國道被攔
    檢前，何時喝酒？何時開車上路？）大約是當日凌晨0時30
    分許在羅東火車站前喝酒，大約2點多駕駛車號768-YD營業
    小客車上路，後來就在國道被警攔查，…。（問：當時車上
    是否搭載乘客？）當時我是從臺北載客人到羅東，之後我在
    火車站前喝酒，然後空車要回臺北家。…（問：你是職業駕
    駛人為何還會酒後駕車？）當天我是載熟客4個阿兵哥回羅
    東營區，到達後他們找我喝酒我才會喝，…。」等語（見本
    院卷第26頁至第27頁）。綜觀被告此部分供述，就伊係於何
    時、與何人飲酒乙節前後供述不一，所述是否屬實容有疑義
    ，參以原審審酌被告為職業駕駛人，竟於酒後在深夜駕駛計
    程車搭載乘客高速行駛於高速公路，罔顧他人生命等情狀，
    量處被告有期徒刑3月，益見被告係為降低其行為之惡性，
    始翻異前詞而為此不實之供述，是被告仍以前詞辯稱：伊係
    在宜蘭縣羅東鎮飲酒，且酒後並未搭載任何乘客云云，自不
    足採。
  (四)從而，被告於上開時、地服用酒類後，已達不能安全駕駛動
    力交通工具之程度，而仍駕駛營業自用小客車搭載乘客行駛
    於高速公路之事實，事證明確，應依法論科。
三、論罪科刑之理由：
  (一)被告甲○○所為，係犯刑法第185條之3之服用酒類，不能安
    全駕駛動力交通工具而駕駛罪。
  (二)原審以被告罪證明確，因而適用刑事訴訟法第449條第1項前
    段、第454條第2項，刑法第185條之3、第41條第1項前段，
    刑法施行法第1條之1第1項規定，並審酌被告為職業駕駛人
    ，應深知用路安全之重要，竟於飲酒後已不能安全駕駛動力
    交通工具，仍在深夜駕駛計程車搭載乘客高速行駛於高速公
    路，罔顧他人生命、財產之安全，及考量其酒醉程度、犯罪
    後坦承犯行等一切情狀，量處被告有期徒刑3月，並諭知易
    科罰金之折算標準。本院經核原審判決認事、用法均無違誤
    ，量刑亦稱妥適。
  (三)上訴人即被告上訴意旨略以：被告家境清寒，原審量刑過重
    ，希望給予緩刑宣告云云，並提出成人預防保健服務檢查單
    、臺北市文山區興豐里辦公處清寒證明書、戶籍謄本各1份
    為證。然：
  1.按科刑時應以行為人之責任為基礎，並審酌一切情狀，尤應
    注意下列事項，為科刑輕重之標準：(1)犯罪之動機、目的。
    (2)犯罪時所受之刺激。(3)犯罪之手段。(4)犯罪行為人之生活
    狀況。(5)犯罪行為人之品行。(6)犯罪行為人之智識程度。(7)
    犯罪行為人與被害人之關係。(8)犯罪行為人違反義務之程度
    。(9)犯罪所生之危險或損害。(10)犯罪後之態度，刑法第57條
    定有明文。而量刑輕重，係屬事實審法院得依職權自由裁量
    之事項，苟已斟酌刑法第57條各款所列情狀而未逾越法定刑
    度，不得遽指為違法（最高法院72年度台上字第6696號判例
    要旨參照）；且在同一犯罪事實與情節，如別無其他加重或
    減輕之原因，下級審量定之刑，亦無過重或失輕之不當情形
    ，則上級審法院對下級審法院之職權行使，原則上應予尊重
    （最高法院85年度台上字第2446號判決要旨參照）。又量刑
    之輕重，固屬事實審法院得依職權自由裁量之事項，惟仍應
    受比例原則及公平原則之限制，否則其判決即非適法。刑事
    審判旨在實現刑罰權分配的正義，故法院對有罪被告之科刑
    ，應符合罪刑相當之原則，使輕重得宜，罰當其罪，以契合
    社會之法律感情，此所以刑法第57條明定科刑時應審酌一切
    情狀，尤應注意該條各款所列事項以為科刑輕重之標準（最
    高法院93年度台上字第5073號判決要旨參照）。本件被告所
    犯刑法第185條之3之罪，其法定刑為「1年以下有期徒刑、
    拘役或科或併科15萬元以下罰金」，本院認原審量刑既在上
    開法定刑之內，且已就刑法第57條揭示之各種量刑條件妥為
    斟酌因而判處被告有期徒刑3月，如易科罰金，以新臺幣1千
    元折算1日，難認有何違法失當之處，亦無不合比例原則、
    公平原則之情事，依前揭最高法院判例及判決要旨所示，尚
    難認原審量刑有何違誤。
  2.次按受2年以下有期徒刑、拘役或罰金之宣告，而有下列情
    形之一，認以暫不執行為適當者，得宣告2年以上5年以下之
    緩刑，其期間自裁判確定之日起算：(1)未曾因故意犯罪受有
    期徒刑以上刑之宣告者。(2)前因故意犯罪受有期徒刑以上刑
    之宣告，執行完畢或赦免後，5年以內未曾因故意犯罪受有
    期徒刑以上刑之宣告者。又緩刑之宣告與否，固屬實體法上
    賦予法院得為自由裁量之事項，惟法院行使此項職權時，除
    應審查被告是否符合緩刑之法定要件外，仍應受比例原則與
    平等原則等一般法律原則之支配，以期達成客觀上之適當性
    、相當性與必要性之價值要求。若違反比例原則、平等原則
    時，自有濫用裁量權之違法（最高法院95年度台上字第1779
    號判決要旨參照）。本件被告前於88年間雖曾因竊盜案件，
    經本院以88年度羅簡字第171號判處有期徒刑2月，緩刑3年
    確定，惟於緩刑期滿，而緩刑之宣告未經撤銷，是其上揭刑
    之宣告，依刑法第76條之規定已失其效力，而與未曾受有期
    徒刑以上刑之宣告者同，且被告家境清寒，經濟拮据，此有
    臺灣高等法院被告前案紀錄表、臺北市文山區興豐里辦公處
    清寒證明書、戶籍謄本各1份在卷可參（見本院卷第7頁、第
    30頁至第31頁），惟本院認為酒後駕車常釀成車毀、人員死
    傷之事件，已廣為報章媒體所報導，被告既為職業駕駛人，
    對酒後不得駕車之規定更應謹記在心，竟仍漠視自己安危，
    且罔顧乘客及公眾之安全，於服用酒類，酒後已處於不能安
    全駕駛動力交通工具之狀態，仍駕駛計程車搭載乘客高速行
    駛於高速公路上，嚴重危害交通安全，依前揭最高法院判決
    要旨所示，自不宜輕縱給予緩刑。
  3.從而，上訴人上訴意旨指摘原判決量刑過重及請求給予緩刑
    宣告，核無理由，應予駁回。
四、適用之法律：
    刑事訴訟法第455條之1第1項、第3項、第368條。
本案經檢察官劉惟宗到庭執行職務。
中    華    民    國    99    年    8     月    18    日
                  刑事第二庭  審判長法  官  林惠玲
                                    法  官  劉家祥
                                    法  官  蘇錦秀
以上正本證明與原本無異。
本判決不得上訴。
                                    書記官  林慶生
中    華    民    國    99    年    8     月    19    日
【附錄本案論罪科刑法條】
刑法第185條之3：
服用毒品、麻醉藥品、酒類或其他相類之物，不能安全駕駛動力
交通工具而駕駛者，處1年以下有期徒刑、拘役或科或併科15萬
元以下罰金。

司法院資訊處製作；財團法人民間司法改革基金會備份。
